【裁判字號】    97,破抗,1
【裁判日期】    970110
【裁判案由】    宣告破產
【裁判全文】
臺灣高等法院高雄分院民事裁定           97年度破抗字第1號
抗  告  人  甲○○
上列抗告人因聲請宣告破產事件，對於民國96年11月22日臺灣高
雄地方法院96年度破字第75號所為裁定，提起抗告，本院裁定如
下：
    主  文
抗告駁回。
抗告程序費用由抗告人負擔。
    理  由
一、本件抗告人聲請意旨略以：伊原經營美容美髮材料行，因近
    年來經濟不景氣，為改變經營方式而向銀行借貸資金，但仍
    因消費型態變遷以致所購入之商品銷售情況不佳，經濟狀況
    更為困窘，加上伊配偶收入減少，為負擔家庭經濟重擔不得
    不向銀行借貸，致分別積欠如原裁定附表所示之金融機構共
    計新台幣（下同）2,857,837 元，而伊僅存資產有現金102,
    315 元及現值420,000 元之車牌號碼ZS-3623 號自用小客車
    1 部，總值為522, 315元，伊已無力償付鉅額借款之本息，
    有不能清償債務之情形，爰依破產法之規定，檢具生活費權
    利捨棄切結書、財產狀況說明書、財產目錄、債權人清冊等
    件聲請宣告破產云云。
二、原審以：本件抗告人分別積欠如原裁定附表所示之中國信託
    商業銀行等金融機構之債務共計2,857,837 元，有各該金融
    機構之函文、陳報狀暨所附信用卡歷史交易明細、信用卡帳
    單、現金卡申請暨約定書影本、放款帳戶基本資料維護單、
    信用卡債權計算書、現金卡債權計算書、信用卡消費明細表
    、信用卡戶本金利息及相關費用查詢及分期未入帳查詢及債
    權金額計算書、消費歷史帳單在卷可稽。並有其提出之財產
    目錄、台灣銀行楠梓分行票號FA0000000 號支票影本1 紙、
    車牌號碼ZS-3623 號自用小客車汽車行車執照影本可證，復
    有稅務電子閘門財產所得調件明細表可憑（見原審卷第52~5
    7 頁）。抗告人主張其資產及所得顯已不能清償其債務，而
    有破產之原因，尚堪採信。惟查，上開自用小客車業經聲請
    人以裕融企業股份有限公司（下稱裕融公司）為債權人辦理
    最高限額718,080 元之動產抵押權，且現尚欠裕融公司394,
    302 元，有裕融公司陳報狀及所附債權讓與暨動產抵押契約
    書影本可憑，上開自用小客車既已設定動產抵押，則可因別
    除權人即抵押權人裕融公司優先於普通債權人而受償，經優
    先清償後，其資產僅剩支票款102,315 元及自用小客車約20
    ,000 元 （扣除動產抵押債權），共122,315 元可供普通債
    權人清償。又依目前破產實務，破產管理人之報酬最少約需
    40,000元，且破產程序須召開債權人會議、出售資產、分配
    破產財團等事宜而通常需時1 年仍無法終結，則以最低之破
    產處理期間1 年計，此期間之破產人生活費用依法應列財團
    費用，又依行政院主計處93年度各縣市家庭收支調查報告平
    均每戶每人消費支出即已達201,432 元（高雄市平均每戶消
    費額680,840.06元除以平均戶內人口數3.38計算），更遑論
    現今於物價波動後，每人之平均消費支出更應遠逾上開數額
    ，抗告人雖提出「生活費權利捨棄切結書」，表示放棄其本
    人及家屬之生活費優先受償權利，惟日常生活支出為維持個
    人人格生存之必要費用，且法律規定應屬於破產財團支出之
    項目，尚不能因拋棄而排除。是上開資產扣除優先債權、破
    產管理人之報酬等費用及生活費用後，已無任何餘額或餘額
    根本無從依破產程序清理其債務而使眾多破產債權人有受清
    償而獲得分配之可能，揆諸破產法第148 條、第63條規定及
    司法院院字第1505號解釋意旨，本件抗告人聲請宣告破產即
    無實益，不應准許，而為駁回其聲請之裁定。
三、按「破產，對於債務人不能清償債務者宣告之」破產法第57
    條定有明文。又「破產管理人之報酬為財團費用」、「破產
    人及其家屬之必要生活費，視為財團費用」、「財團費用及
    財團債務，應先於破產債權，隨時由破產人依破產法之規定
    清償之」、「破產宣告後，如破產財團之財產不敷清償財團
    費用及財團債務時，法院因破產管理人之聲請，應以裁定宣
    告破產終止」，亦為破產法第95條第1 項第3 款、第2 項、
    第97條、第148 條所明定。故破產法第57條雖規定債務人不
    能清償債務時得宣告破產，然依同法第148 條規定之意旨，
    若債務人之財產雖可勉強組成破產財團，但如預見縱經進行
    破產程序，該破產財團之財產顯仍不足清償破產財團費用及
    財團債務時，即應認無宣告破產之實益，而無待宣告破產後
    再另為宣告破產終止之必要。查本件抗告人係因其借貸行為
    致積欠多家銀行債務而無法清償，此為其所自陳，而其現又
    無任何可以構成破產財團之財產，且依目前破產實務，破產
    管理人之報酬最少約需4 、5 萬元，並應先於破產債權受清
    償，抗告人所稱其尚有支票款102,315 元，而其所有汽車亦
    僅約值2 萬元，又無其他固定收入，自不足支付破產管理人
    之報酬及其他可能發生之費用，無從依破產程序清理其債務
    ，其破產債權人既無法獲得相當比例之受償，如宣告抗告人
    破產，無異徒增破產程序及費用之浪費，難認衡平，揆諸上
    開說明，尚難認有達到准予宣告破產之實益，自尚難准予破
    產之宣告。從而，原審裁定駁回抗告人之聲請，並無違誤。
    抗告意旨猶執其確縣已陷於不能清償債務之困境，其所有財
    產足以構成破產財團，且能支付相關破產程序費用及分配債
    務，有破產實益存在云云，指摘原裁定不當，求予廢棄，並
    無理由，應予駁回。
三、據上論結：本件抗告為無理由，依破產法第5 條、民事訴訟
    法第495 條之1 第1 項、第449 條第1 項、第95條、第78條
    ，裁定如主文。
中    華    民    國    97    年    1     月    10    日
                            民事第一庭
                                審判長法官  黃金石
                                法      官  謝肅珍
                                法      官  林健彥
以上正本證明與原本無異。
如不服本裁定應於送達後10日內向本院提出再抗告狀（並按他造
當事人之人數附繕本），並繳納再抗告費新臺幣1,000 元。
再為抗告應以適用法規顯有錯誤為理由，並經本院之許可，該許
可以原裁定所涉及之法律見解具有原則上之重要性者為限，並委
任律師為代理人。
中    華    民    國    97    年    1     月    10    日
                                書  記  官  魏文常
附註：
抗告人之配偶、三親等內之血親、二親等內之姻親，或抗告人為
法人、中央或地方機關時，其所屬專任人員具有律師資格並經法
院認適當者，亦得為第三審代理人。
抗告人或其法定代理人具有律師資格者及前項情形，應於提起抗
告或委任時釋明之。


司法院資訊處製作；財團法人民間司法改革基金會備份。
